【裁判字號】    98,消債抗,511
【裁判日期】    981030
【裁判案由】    聲請更生程序
【裁判全文】
臺灣高雄地方法院民事裁定           98年度消債抗字第511號
抗  告  人  甲○○
上列抗告人因聲請更生程序事件，對於本院97年度消債更字第27
0 號裁定提起抗告，本院裁定如下：
    主  文
抗告駁回。
抗告程序費用新台幣壹仟元由抗告人負擔。
    理  由
一、抗告意旨略以：抗告人有不能清償債務情事，前已提出債權
    人清冊，以書面向最大債權金融機構玉山銀行請求共同協商
    債務清償方案，於民國95年4月20日協商成立並約定每月償
    還新臺幣（下同）10,576元，惟因抗告人每月收入扣除一般
    生活支出後，顯無法再繼續履行原協議條件，而於96年1月
    起毀諾。惟與銀行協商之條件，抗告人並無協商之空間，抗
    告人每月收入扣除每月必要支出後，顯已無力繼續履行原協
    商條件，而有非可歸責於己之事由，爰依消費者債務清理條
    例第151條第5項但書之規定，聲請裁定准予更生，乃原審法
    院不察，竟以抗告人尚非不能支應協商款項為由駁回抗告人
    之聲請，爰依法提起本件抗告等語，並聲明：原裁定廢棄。
二、按債務人與金融機構協商成立者，不得聲請更生或清算，但
    因不可歸責於己之事由，致履行顯有重大困難者，不在此限
    ；本條例施行前，債務人依金融主管機關協調成立之中華民
    國銀行公會會員辦理消費金融案件無擔保債務協商機制與金
    融機構成立之協商，準用前項之規定，消費者債務清理條例
    第151 條第5 項、第6 項分別定有明文。又聲請更生或清算
    不合程式或不備其他要件者，法院應以裁定駁回之，但其情
    形可以補正者，法院應定期間先命補正，復為同條例第8 條
    所明定。是債務人與金融機構協商成立債務清償方案後，即
    應由債務人按其條件履行，如因事後發生情事變更，在清償
    期間收入或收益不如預期，致該方案履行困難甚或履行不能
    ，因不可歸責於己，始能例外准許債務人聲請更生或清算，
    以避免債務人任意毀諾已成立之協商，濫用更生或清算之裁
    判上債務清理程序。從而，所謂「不可歸責於己之事由」，
    應係指客觀上聲請人之支出增多，或收入、收益減少，非其
    成立協商時所能預期，諸如物價上漲而成本增加、家屬患病
    等以致支出增加，或因病無法工作、僱佣之公司倒閉或裁員
    、失業、減薪等以致收入減少，均屬之。
三、經查：抗告人雖主張其於95年協商當時即不能負擔還款金額
    等語。然查，抗告人自95年4月協商後，仍依約繳納履行還
    款方案，至96年1月始毀諾乙情，業據最大債權銀行陳報在
    卷，是抗告人稱其參與協商當時，所得及不足支應協商款項
    乙情，已難採信。況抗告人96年度毀諾當時之年度所得尚高
    出協商當時甚多，則抗告人既無客觀上不能預期之收入減少
    、支出增加之情事發生，抗告人主張其有不可歸責於己之事
    由致履行有重大困難乙情，已難採信。又抗告人雖主張其所
    負金融機構債務計算之利息與違約金甚高，縱將每月所餘用
    以清償債務，亦難有清償至本金之日。以抗告人之債務金額
    為1,394,003元計算，雖為其每月所得支應款項之114餘倍，
    尚須10年之時間始得清償，然以聲請人現年29歲，距法定退
    休年齡尚有數10年，本應無不能清償之虞。抗告人縱認其履
    行有所不便，亦應循個別協商管道與債權人協商還款金額，
    非得逕以更生規避清償債務之責。是抗告人前開抗告理由，
    實難採信。
四、綜上，抗告人之抗告理由，均非可採。原審法院認抗告人雖
    有毀諾之事實，惟抗告人既未舉證證明其於協商成立後，究
    有何不可歸責於己之事由，致履行顯有重大困難，其聲請更
    生自屬無據。從而原審裁定駁回抗告人更生之聲請，並無違
    誤。抗告意旨指摘原裁定不當，求予廢棄，為無理由，應予
    駁回。
五、據上論結，本件抗告為無理由，依消費者債務清理條例第15
    條，民事訴訟法第495 條之1 第1 項、第449 條第1 項、第
    95條、第78條，裁定如主文。
中    華    民    國    98    年    10    月    30    日
              民事第四庭      審判長法 官  黃宏欽
                                    法 官  郭文通
                                    法 官  陳樹村
上為正本係照原本作成。
本件不得再抗告。
中    華    民    國    98    年    10    月    30    日
                                   書記官  葉姿敏


司法院資訊處製作；財團法人民間司法改革基金會備份。
